ACORDAO-COMPLETO-2488200

ACÓRDÃO 2136/2021 ATA 36/2021 - PLENÁRIO

VISTO, relatado e discutido este recurso de revisão interposto por Bruno Gustavo Araújo Loureiro contra o Acórdão 9159/2017-TCU-Segunda Câmara.
ACORDAM os ministros do Tribunal de Contas da União, reunidos em sessão de Plenário, ante as razões expostas pelo Relator e com fundamento nos arts. 1º, inciso I, 16, inciso II, 18, 23, inciso II, 32, e 35 da Lei 8.443/1992, em:
9.1. conhecer do recurso de revisão e dar-lhe provimento, tornando insubsistente o Acórdão 9159/2017-TCU-Segunda Câmara;
9.2. julgar regulares com ressalva as contas de Bruno Gustavo Araújo Loureiro, dando-lhe quitação;
9.3. encaminhar cópia desta decisão ao recorrente e à Procuradoria da República no Estado de Alagoas, com a informação de que a íntegra do relatório e do voto que a fundamentam pode ser consultada no endereço eletrônico www.tcu.gov.br/acordaos.

Recurso de revisão contra deliberação que julgou irregulares as contas do recorrente, com imputação de débito e aplicação de multa, ante a omissão no dever de prestar contas dos recursos federais repassados pelo Programa Nacional de Alimentação Escolar (PNAE) no exercício de 2012 e a não comprovação da regular aplicação desses recursos.

Município de Japaratinga/AL

3. Recorrente: Bruno Gustavo Araújo Loureiro (XXX.024.804-XX), ex-prefeito

13.1. Ministros presentes: Ana Arraes (Presidente), Walton Alencar Rodrigues, Benjamin Zymler, Augusto Nardes, Aroldo Cedraz, Raimundo Carreiro, Bruno Dantas, Vital do Rêgo e Jorge Oliveira (Relator).
13.2. Ministros-Substitutos presentes: Augusto Sherman Cavalcanti, Marcos Bemquerer Costa e André Luís de Carvalho.

ACORDAO-COMPLETO-2524626

Acórdão de Relação 4866/2022 - Segunda Câmara

Acórdão de Relação

Segunda Câmara

JORGE OLIVEIRA

Ministro Aroldo Cedraz

Adoto como relatório a instrução elaborada na Serur (peça 115) , aprovada pelo Diretor da unidade (peça 116) e pelo Ministério Público junto ao TCU (peça 117) :
"INTRODUÇÃO
1.	Trata-se de recurso de revisão interposto por Bruno Gustavo Araújo Loureiro (peças 101-106) contra o Acórdão 9159/2017-TCU-Segunda Câmara (peça 17) - modificado pelo Acórdão 830/2019-TCU-Segunda Câmara (peça 45) e então mantida pelos Acórdão 3332/2019-TCU-Segunda Câmara (peça 66) e 10603/2019-2ª Câmara (peça 81) -, da relatoria do Ministro Aroldo Cedraz.
1.1.	A deliberação recorrida apresenta o seguinte teor: 
'9.1. com fulcro nos arts. 1º, inciso I, 16, inciso III, alínea 'c', 19, caput, e 23, inciso III, da Lei nº 8.443/1992, julgar irregulares as contas do Sr. Bruno Gustavo Araújo Loureiro e condená-lo ao pagamento das quantias especificadas a seguir, descontando-se os valores já ressarcidos, especificados abaixo como crédito, atualizadas monetariamente e acrescidas dos juros de mora, calculados a partir das datas indicadas, até a data da efetiva quitação, fixando-lhe o prazo de 15 (quinze) dias, a contar da notificação do presente acórdão, para que comprove, perante o Tribunal, o recolhimento do débito aos cofres do Fundo Nacional de Desenvolvimento da Educação, nos termos do art. 214, inciso III, alínea 'a', do Regimento Interno do TCU: [configuração de débito dada pelo Acórdão 830-2019-2ª Câmara]
	Data
	Valor (R$) 
	Natureza

	26/3/2012
	690,00
	Débito

	30/3/2012
	690,00
	Débito

	26/4/2012
	690,00
	Débito

	31/5/2012
	690,00
	Débito

	29/6/2012
	690,00
	Débito

	31/7/2012
	690,00
	Débito

	31/8/2012
	690,00
	Débito

	28/9/2012
	690,00
	Débito

	31/10/2012
	690,00
	Débito

	26/3/2012
	1.806,00
	Débito

	30/3/2012
	1.806,00
	Débito

	26/4/2012
	1.806,00
	Débito

	31/5/2012
	1.806,00
	Débito

	29/6/2012
	3.010,00
	Débito

	31/7/2012
	3.010,00
	Débito

	31/8/2012
	3.010,00
	Débito

	28/9/2012
	3.010,00
	Débito

	31/10/2012
	3.010,00
	Débito

	26/3/2012
	9.870,00
	Débito

	30/3/2012
	9.870,00
	Débito

	26/4/2012
	9.870,00
	Débito

	31/5/2012
	9.870,00
	Débito

	29/6/2012
	9.870,00
	Débito

	31/7/2012
	9.870,00
	Débito

	31/8/2012
	9.870,00
	Débito

	28/9/2012
	9.870,00
	Débito

	31/10/2012
	9.870,00
	Débito

	18/10/2012
	27.400,00
	Crédito

	21/11/2012
	13.500,00
	Crédito

9.2. aplicar ao referido responsável a multa prevista no art. 57 da Lei nº 8.443/1992, no valor de R$ 4.600,00 (quatro mil e seiscentos reais) , fixando-lhe o prazo de 15 (quinze) dias, a contar da notificação, para que comprove, perante o Tribunal, nos termos do art. 214, inciso III, alínea 'a', do Regimento Interno do TCU, o recolhimento da dívida aos cofres do Tesouro Nacional, atualizada monetariamente desde a data do presente acórdão até a do efetivo recolhimento, se for paga após o vencimento, na forma da legislação em vigor; [redação dada pelo Acórdão 830-2019-2ª Câmara]
9.3. autorizar, desde logo, a cobrança judicial das dívidas, caso não atendida a notificação, nos termos do art. 28, inciso II, da Lei nº 8.443/1992;
9.4. autorizar o pagamento parcelado da dívida, em até 36 (trinta e seis) parcelas mensais e consecutivas, nos termos do art. 26 da Lei nº 8.443/1992, c/c o art. 217 do Regimento Interno do TCU, fixando o vencimento da primeira parcela em 15 (quinze) dias, a contar do recebimento da notificação do acórdão, e o das demais a cada 30 (trinta) dias, devendo incidir sobre cada parcela os respectivos encargos, na forma prevista na legislação em vigor;
9.5. alertar o responsável de que a falta de comprovação do recolhimento de qualquer parcela importará no vencimento antecipado do saldo devedor, nos termos do § 2º do art. 217 do Regimento Interno do TCU;
9.6. remeter cópia do presente acórdão à Procuradoria Regional da República no Estado de Alagoas, para as providências cabíveis, nos termos do § 7º, in fine, do art. 209 do Regimento Interno do TCU.'
HISTÓRICO
2.	Trata-se de tomada de contas especial instaurada pelo Fundo Nacional de Desenvolvimento da Educação (FNDE) em desfavor de Bruno Gustavo Araújo Loureiro, ex-prefeito do município de Japaratinga-AL, em razão da omissão no dever de prestação de contas dos recursos federais repassados mediante o Programa Nacional de Alimentação Escolar (PNAE) no exercício de 2012.
2.1.	Remetido o processo ao Tribunal, a unidade técnica promoveu a citação do responsável, que, a despeito de ter atendido seu pedido de prorrogação de prazo, deixou transcorrer in albis o prazo concedido, levando à sua revelia e condenação por este Tribunal. 
2.2.	O responsável interpôs recurso de reconsideração, ao qual foi dado provimento parcial pelo Acórdão 830/2019-TCU-Segunda Câmara, reduzindo-se o débito e a multa impostos a ele. Nesse julgamento também foi excluída dos fundamentos da condenação a omissão na prestação de contas, sob o entendimento de que o prazo para prestação de contas teria expirado somente na gestão do prefeito sucessor.
2.3.	O responsável também opôs duas vezes embargos de declaração, os quais foram rejeitados mediante os Acórdão 3332/2019-TCU-Segunda Câmara (peça 66) e 10603/2019-2ª Câmara (peça 81) .
ADMISSIBILIDADE
3.	O exame preliminar de admissibilidade à peça 107 - acolhido pela relatora ad quem em despacho à peça 110 - concluiu por conhecer do recurso, sem atribuição de efeito suspensivo. 
	MÉRITO
4.	Constitui objeto do recurso examinar as seguintes questões:
	a) se os documentos apresentados comprovam a devida utilização dos recursos (item 5) ;
	b) se a sentença absolutória prolatada pela Justiça Federal tem o condão de eximir o ora recorrente da responsabilidade no presente processo (item 6) .
5. 	Documentação comprobatória
5.1.  	O recorrente alega que as notas fiscais ora apresentadas comprovam a devida utilização dos recursos. Nesse sentido, aduz que: 
	a) após o julgamento de seu recurso de reconsideração, o ora recorrente teve acesso a documentação complementar, que comprova a regular aplicação do restante dos recursos tidos por não comprovados pelo Acórdão 830/2019-TCU-Segunda Câmara; (peça 101, p. 2) 
	b) na apreciação do recurso de reconsideração, a condenação foi mantida porque, embora tenha sido demonstrada a transferência dos valores para a empresa fornecedora, não foi colacionada a respectiva nota fiscal; (peça 101, p. 3) 
	c) o recorrente agora apresenta as notas fiscais faltantes, as quais comprovam ausência de dano ao erário; (peça 101, p. 4) 
	d) no que concerne à transferência bancária de 31/7/2012, no valor de R$ 35.137,70, são colacionadas as notas fiscais 133, de 14/6/2012, e 183, de 31/7/2012 (peça 103, p. 1 e 2) , que totalizam R$ 35.129,37, o que corresponde numa ínfima diferença de R$ 8,40, entre o valor efetivamente transferido e a nota apresentada; (peça 101, p. 4) 
	e) outrossim, as notas fiscais 31 e 32, ambas de 13/01/2012 (peças 104 e 105) , correspondem ao valor exato da transferência bancária realizada no dia 31/8/2012, no valor total de R$ 42.000,00; (peça 101, p. 4) 
	f) os extratos bancários e comprovantes de transferência para a empresa fornecedora já foram juntados ao recurso de reconsideração; a soma desses valores apresentados acima, R$ 77.129,37 é equivalente ao valor de R$ 76.414,00, sendo este último o montante da condenação ao recorrente para devolução aos cofres públicos por eventual prejuízo ao erário e/ou enriquecimento ilícito; (peça 101, p. 5) 
	Análise
5.2.	Devidamente citado por este Tribunal, o ora recorrente manteve-se silente, sendo declarada sua revelia mediante a decisão condenatória ora recorrida.
5.3.	Mediante o Acórdão 830/2019-TCU-Segunda Câmara, este Tribunal, seguindo entendimento da Serur, deu provimento parcial ao recurso para reduzir o valor do débito e da multa (peça 45) .
5.4.	Conforme sustentado pela Serur na ocasião (peça 47, pp. 6-7) :
'14.4. Conforme os extratos bancários trazidos aos autos, houve quatro pagamentos de despesas à conta do programa. No entanto, o recorrente apresentou apenas duas notas fiscais que corroboram esses gastos, restando comprovado, assim, o valor de R$ 40.900,00. Tais notas fiscais atestam que os produtos alimentícios, que possuem pertinência temática com a natureza do programa, foram faturados à Prefeitura. Em paralelo, os extratos bancários e os comprovantes de transferência comprovam que os valores das notas fiscais foram pagos à empresa fornecedora, restando estabelecido, assim, o nexo causal entre os recursos federais e as despesas incorridas. O quadro a seguir resume essas informações: 
	Data
	Valor (R$) 
	Extrato e Comprovante
	Nota Fiscal

	31/7/2012
	35.137,77
	peça 30, pp. 7-8
	-

	31/8/2012
	42.000,00
	peça 30, pp. 9-10
	-

	18/10/2012
	27.400,00
	peça 30, pp. 12-13
	294 (peça 28) 

	21/11/2012
	13.500,00
	peça 30, pp. 14-15
	330 (peça 29) 

14.5. Vale salientar, contudo, que, para as despesas incorridas em julho e agosto de 2012, não há documentos comprobatórios suficientes, ante a não apresentação das respectivas notas fiscais. Apesar de haver registro dos pagamentos no extrato bancário, bem como comprovantes de transferência à empresa Boa Vista Distribuidora Ltda., a ausência das notas fiscais impossibilita comprovar o necessário nexo causal das despesas em questão.'
5.5.	A fim de sanear a ausência dos documentos apontada acima, o recorrente apresenta as notas fiscais faltantes. 
5.6. 	As duas notas fiscais à peça 103, pp. 1 e 2, emitidas em 14/6/2012 e 31/7/2012, somam R$ 35.129,37 e, segundo alegado, correspondem à transferência de R$ 35.137,77, realizada em 31/7/2012 (peça 102, p. 8) .
5.7.	Já as notas fiscais às peças 104 e 105, emitidas ambas em 13/1/2012, somam R$ 42.000,00 e, segundo alegado, correspondem à transferência de mesmo valor, realizada em 31/8/2012 (peça 102, p. 10) . 
5.8.	Ante esses elementos probatórios, e considerando que 'a ausência de identificação do convênio nas notas fiscais ou nos recibos das despesas realizadas pode ser considerada falha formal se esses comprovantes contiverem outros elementos que vinculem os bens e serviços neles registrados ao objeto pactuado e, portanto, não houver prejuízo à comprovação do nexo de causalidade entre a aplicação dos recursos e a execução do objeto' (Acórdão 454/2020-2ª Câmara, Relatora: Ministra Ana Arraes) , e tendo em vista ainda que os gêneros alimentícios descritos nas referidas notas fiscais guardam correlação com o objeto do PNAE, tem-se por completada a tabela acima e assim comprovada a devida utilização dos recursos. 
5.9.	Ante o exposto, deve-se acolher a alegação, para dar provimento ao recurso, suprimir débito e multa, e julgar as contas regulares com ressalva. 
6. 	Decisão judicial absolutória em ação penal
6.1.  	O recorrente alega que a sentença judicial absolutória prolatada pela Justiça Federal o exime de responsabilidade no presente processo. Nesse sentido, aduz que: 
	a) há fato novo relevante consistente em sentença penal que absolveu o ora recorrente de acusações com idêntico objeto da presente tomada de contas e que o exime da culpa por eventual ausência de prestação de contas do convênio em questão; (peça 101, p. 3) 
	b) na sentença absolutória em processo penal, em cujo objeto está incluída a prestação de contas do PNAE do exercício de 2012, foi reconhecida a ausência total de provas quanto à responsabilidade do recorrente na apresentação das referidas contas (peça 106) ; (peça 101, p. 5) 
	c) a sentença deixou claro que não há indícios de que o ora recorrente teria extraviado a documentação, como alegava o prefeito sucessor; (peça 101, pp. 6-7) 
	d) cabe então ao Tribunal de Contas transferir a responsabilidade do ora recorrente para o prefeito que o sucedeu, pois se o prefeito sucessor tivesse cumprido com sua obrigação, a prestação dos recursos do PNAE, exercício 2012, teria sido apresentada ao Conselho de Alimentação Escolar (CAE) até 15/2/2013 e, consequentemente, teria sido atestado o fornecimento pela empresa contratada; (peça 101, pp. 8-9) 
	e) a sentença penal ora anexada apenas atesta que o recorrente não teve responsabilidade pela ausência de prestação de contas, que deveria ter sido realizada exclusivamente pelo prefeito sucessor; (peça 101, p. 9) 
	f) dessa forma, com base na sentença transitada em julgado, o recorrente requer o acolhimento da tese de ilegitimidade, a fim de afastar a responsabilidade do recorrente pela prestação de contas objeto da presente tomada de contas especial. (peça 101, p. 9) 
	Análise
6.2.	Embora o recorrente tenha sido inicialmente responsabilizado pela omissão no dever de prestar contas, o voto condutor da decisão, acolhendo manifestação do MPTCU, fundamentou a condenação apenas na alínea 'c' do inciso III do artigo 16 da Lei 8.443/1992 (dano ao erário decorrente de ato de gestão ilegítimo ao antieconômico) . Conforme ressaltado pelo MPTCU, 'apesar de o Sr. Bruno Gustavo Araújo Loureiro ter gerido os recursos inquinados nesta TCE, a data para a apresentação formal da prestação de contas deu-se quando já havia exaurido o seu mandato' (peça 47, p. 9, item 9) . De fato, 'a obrigação primária de prestar contas dos recursos transferidos ao município recai sobre o prefeito em cuja gestão se enquadra a data prevista para fazê-lo' (Acórdão 3576/2019-2ª Câmara, Relatora: Ministra Ana Arraes) . 
6.3.	Assim, embora o recorrente não fosse responsável pela prestação de contas, mas considerando que os recursos foram integralmente geridos em sua gestão, não procede a alegação de que a sentença judicial absolutória o eximiria da responsabilidade por comprovar a devida utilização dos recursos. 
6.4.	Ademais, a absolvição do ora recorrente se deu por insuficiência de provas (cf. peça 106, p. 12) , sendo que 'a absolvição do responsável na esfera penal por ausência de provas não repercute necessariamente na esfera administrativa, uma vez que a inexistência dos pressupostos para configuração do tipo penal não implica a não configuração do tipo administrativo. A conduta residual pode ser suficiente para a responsabilização do agente perante o TCU' (Acórdão 1715/2015-Plenário, Relator: Ministro Benjamin Zymler) . E, de fato, enquanto no processo penal o ônus da prova pertence ao Ministério Público, no PNAE é do gestor o ônus de comprovar a devida utilização dos recursos. 
6.5.	Ante o exposto, conclui-se que a sentença judicial absolutória não socorre o ora recorrente, porquanto sua absolvição se deu por ausência de provas e, no presente processo, o ônus de comprovar a boa e regular aplicação dos recursos é do responsável que os geriu. 
ANÁLISE DA PRESCRIÇÃO 
7.	No exame da prescrição, a Serur tem adotado os entendimentos detalhados na peça 114, que contém estudo e pronunciamentos anteriores da secretaria sobre o tema. Nessas manifestações estão desenvolvidas as seguintes premissas, que serão utilizadas no presente exame: 
a) ¿ao julgar o RE 636.886, o STF conferiu nova interpretação ao art. 37, § 5º, da Constituição Federal, fixando a tese de que 'é prescritível a pretensão de ressarcimento ao erário fundada em decisão de Tribunal de Contas'; 
b) ¿as pretensões punitiva e de ressarcimento devem observar o mesmo regime na atividade de controle externo, dado o objetivo comum da prescrição, de fixar prazo para o Tribunal de Contas agir, para caracterizar o ilícito, identificar seu autor, dimensionar as consequências da conduta e impor as consequências legais, independentemente de tais consequências terem natureza punitiva ou ressarcitória; 
c) ¿até que sobrevenha norma específica, entende-se que a prescrição das pretensões punitiva e de ressarcimento, no processo de controle externo, deve observar o regime da Lei 9.873/1999, na linha dos recentes pronunciamentos do STF a respeito. Assim, sem prejuízo de se realizar o exame da prescrição também segundo o prazo decenal previsto no Código Civil, o critério adotado, na formulação da proposta de encaminhamento, será o da Lei 9.873/1999.   
	Análise da prescrição segundo os critérios do Acórdão 1441/2016-TCU-Plenário: 
7.1.	No que se refere à pretensão punitiva, o TCU tem tradicionalmente aplicado os critérios definidos no Acórdão 1441/2016-TCU-Plenário, que, em incidente de uniformização de jurisprudência, orientou-se pela aplicação do Código Civil. Por este acórdão, em linhas gerais, a prescrição subordina-se ao prazo geral de dez anos (CC, art. 205) , contado a partir da data da ocorrência do fato e interrompido pelo ato que ordenar a citação, a audiência ou a oitiva da parte. 
7.2.	Considerando que foi reconhecida a ausência de responsabilidade do ora recorrente pela prestação de contas (cf. voto condutor do Acórdão 830/2019-TCU-Segunda Câmara, peça 46, p. 3, item 28) , e tendo em vista que os atos irregulares imputados ao recorrente se estenderam de 26/3/2012 a 21/11/2012, estas datas devem ser o termo a quo para a contagem da prescrição. 
7.3.	Assim, uma vez que o ato que ordenou a citação do ora recorrente é de 9/6/2017 (peça 9) , conclui-se que não decorreram dez anos, de modo que não ocorreu a prescrição sob o ponto de vista dos parâmetros definidos no Acórdão 1441/2016-TCU-Plenário.
	Análise da prescrição pelo regime da Lei 9.873/1999  
7.4.	A Lei 9.873/1999, artigo 1º, parte final, traz previsão expressa a respeito do início do prazo em se tratando de infração de caráter permanente ou continuado. Nesta hipótese, a prescrição começa a correr não da data de cada fato, e sim 'do dia em que tiver cessado' a permanência ou a continuidade. 
7.5.	Assim, conforme visto, o registro da última irregularidade consignada na decisão recorrida é 21/11/2012, que deve então ser o termo a quo para a contagem da prescrição. 
7.6.	No regime da Lei 9.873/1999, a prescrição se interrompe 'por qualquer ato inequívoco, que importe apuração do fato' (artigo 2º, inciso II) . 
7.7.	Em 6/12/2016, o ora recorrente foi notificado para comprovar a devida utilização dos recursos (peça 2, pp. 32-35) . 
7.8.	Nos termos do artigo 2º, inciso I, da Lei 9.873/1999, a prescrição se interrompe 'pela notificação ou citação do indiciado ou acusado, inclusive por meio de edital', sendo que a citação do responsável no caso vertente ocorreu em 26/6/2017 (ofício: peça 10; AR: peça 11) .
7.9.	A prescrição também se interrompe 'pela decisão condenatória recorrível' (artigo 2º, III, da Lei 9.873/1999) , o que, no caso vertente, se deu em 10/10/2017, data da sessão em que foi proferido o acórdão condenatório (peça 17) . 
7.10.	Por fim, nos termos do artigo 1º, § 1º, da Lei 9.873/1999, opera-se a prescrição intercorrente se o processo ficar paralisado por mais de três anos, aguardando 'julgamento ou despacho', o que não se deu no caso vertente.
	Conclusão sobre a prescrição 
7.11.	Ante o exposto, conclui-se que a prescrição não se operou por nenhum dos dois critérios.
CONCLUSÃO
8.	Da análise, conclui-se que:
	a) as notas fiscais apresentadas comprovam a devida utilização dos recursos (item 5) ;
	b) a sentença judicial absolutória não socorre o ora recorrente, porquanto sua absolvição se deu por ausência de provas e no presente processo o ônus de comprovar a boa e regular aplicação dos recursos é do responsável que os geriu (item 6) ;
8.1.	Ante essas conclusões, deve-se dar provimento ao recurso, para efeito de suprimir débito e multa, e julgar as contas regulares com ressalva. 
PROPOSTA DE ENCAMINHAMENTO
9.	Ante o exposto, submete-se o assunto à consideração superior, propondo-se, com fundamento nos artigos 32, inciso III, e 35 da Lei 8.443/1992:
	a)  conhecer do recurso e, no mérito, dar-lhe provimento, para efeito de suprimir débito e multa e julgar as contas regulares com ressalva;
	b) dar ciência da decisão ao recorrente e demais interessados."
	
	É o relatório.

Davi Antônio Lima Rocha (6.640/OAB-AL) e outros, representando Bruno Gustavo Araújo Loureiro.

Procurador Marinus Eduardo De Vries Marsico

RECURSO DE REVISÃO. TOMADA DE CONTAS ESPECIAL. PNAE. NÃO COMPROVAÇÃO DA REGULAR APLICAÇÃO DOS RECURSOS. CONTAS IRREGULARES. DÉBITO. MULTA. RECURSO DE RECONSIDERAÇÃO. COMPROVAÇÃO DA DEVIDA UTILIZAÇÃO DE PARTE DOS RECURSOS. PROVIMENTO PARCIAL, COM REDUÇÃO DO DÉBITO E DA MULTA. CONHECIMENTO DO RECURSO DE REVISÃO. COMPROVAÇÃO DA DEVIDA UTILIZAÇÃO DA PARCELA RESTANTE DOS RECURSOS. PROVIMENTO. INSUBSISTÊNCIA DO ACÓRDÃO RECORRIDO. CONTAS REGULARES COM RESSALVA.

TOMADA DE CONTAS ESPECIAL (TCE)

Secretaria de Recursos (Serur)

Em exame recurso de revisão interposto pelo ex-prefeito de Japaratinga/AL contra o Acórdão 9159/2017-TCU-Segunda Câmara, Relator o Ministro Aroldo Cedraz, por meio do qual teve suas contas julgadas irregulares, com imputação de débito e aplicação de multa, ante a omissão no dever de prestar contas dos recursos federais repassados pelo Programa Nacional de Alimentação Escolar (PNAE) no exercício de 2012 e a não comprovação da regular aplicação desses recursos.
O responsável interpôs recurso de reconsideração, que teve provimento parcial por meio do Acórdão 830/2019-TCU-Segunda Câmara, Relatora a Ministra Ana Arraes, com redução do débito e da multa a ele impostos, ante a comprovação de parte das despesas impugnadas. A mesma decisão excluiu dos fundamentos da condenação a omissão na prestação de contas, considerando que o prazo para prestação de contas expirou apenas na gestão do prefeito sucessor.
O ex-prefeito também opôs embargos de declaração por duas vezes, os quais foram rejeitados por meio dos Acórdão 3332/2019-TCU-Segunda Câmara e 10.603/2019-2ª Câmara.
Ante o atendimento dos requisitos de admissibilidade previstos no art. 35 da Lei 8.443/1992, o recurso pode ser conhecido. Nesta fase processual, o ex-prefeito apresenta as notas fiscais necessárias à comprovação das transferências nos valores de R$ 35.137,77, realizada em 31/7/2012, e R$ 42.000,00, realizada em 31/8/2012. Os documentos agora juntados aos autos (peças 103 a 105) são suficientes para comprovar a destinação dada aos recursos, uma vez que indicam a aquisição de produtos alimentícios que possuem compatibilidade com a natureza do PNAE. Ademais, os extratos bancários e os comprovantes de transferência comprovam que os valores das notas fiscais foram pagos à empresa fornecedora, restando, assim, estabelecido o nexo causal entre os recursos federais transferidos e as despesas realizadas. Com isso, o recurso pode ser provido, tornando insubsistente o acórdão recorrido e alterando-se o julgamento das contas para regulares com ressalva.
Quanto à sentença penal absolutória trazida pelo recorrente, ela não o socorre, pois a absolvição se deu por insuficiência de provas, o que não traz repercussão no processo perante o TCU, no qual o responsável possui o ônus de comprovar a boa e regular aplicação dos recursos.
	Ante o exposto, voto por que o Tribunal adote a deliberação que ora submeto à apreciação deste Colegiado.
TCU, Sala das Sessões, em 15 de setembro de 2021.
JORGE OLIVEIRA 
Relator